【裁判字號】    95,易,249
【裁判日期】    950811
【裁判案由】    竊盜
【裁判全文】
臺灣屏東地方法院刑事判決               95年度易字第249號
公  訴  人  臺灣屏東地方法院檢察署檢察官
被      告  乙○○
上列被告因竊盜案件，經檢察官提起公訴（95年度偵字第744 號
）本院判決如下：
    主  文
乙○○連續犯攜帶兇器竊盜罪，處有期徒刑柒月。扣案之破壞剪
壹支、未扣案之油壓剪壹支，均沒收。
    事  實
一、乙○○意圖為自己不法所有之竊盜概括犯意，先於民國94年
    12月26日凌晨1 時10分許，攜帶在客觀上足以對人之生命、
    身體造成危害，可供兇器使用之老虎鉗及油壓剪各1 支，至
    屏東縣里港鄉○○路2 號興南祠土地公廟，破壞該廟香油錢
    箱蓋上的鎖，下手竊得香油錢約新臺幣（下同）2, 500元，
    得手後將老虎鉗1 支棄置現場；又於95年1 月3 日凌晨4 時
    許，騎乘機車再至上開興南祠土地公廟，以同一方式，竊得
    香油錢約2,000 元，嗣經該祠管理員丙○○報警，經警自監
    視器翻拍照片循線查獲，並扣得上開被告所有且供犯罪用之
    老虎鉗1 支。
二、案經屏東縣警察局里港分局報由臺灣屏東地方法院檢察署檢
    察官偵查起訴。
    理  由
一、本件被告及檢察官均對本院所提示被告以外之人在審判外陳
    述之證據的證據能力均不爭執，本院審酌各該證據作成之情
    況，認為適當，依刑事訴訟法第159 條之5 得作為證據，核
    先敘明。
二、訊據被告固坦承於94年12月26日凌晨1 時10分許，攜帶老虎
    鉗及油壓剪各1 支，至上開興南祠土地公廟，惟矢口否認有
    何竊盜之犯行，辯稱：我要偷但還沒有偷到，而於95年1 月
    3 日凌晨4 時許那次，我沒有去云云。經查：
  (一)本件興南祠於上開時、地，香油錢箱蓋上之鎖遭人破壞，分
    別被竊2,500 元、2,000 元乙節，業據證人甲○○於警詢及
    證人丙○○於警詢、偵查中及本院審理時證述明確。
  (二)又上開94年12月26日凌晨1 時10分許之竊案，確實為被告所
    為乙節，亦有卷存監視錄影帶翻拍照2 幀可證。再者，揆諸
    上開照片，明顯可見被告確實右手持破壞剪、左手持老虎鉗
    ，是被告辯稱我要偷但還沒有偷到云云，顯係事後卸責之詞
    ，不足採信。
  (三)再者，證人丙○○於本院審理時證述：1 月3 日4 點多也有
    拍到，錄影帶裏的人跟12月26日的人是同一人，也就是被告
    等語（見本院95年6 月28日審判筆錄）；且被告於警詢時亦
    承認有於95年1 月3 時許（按：筆錄誤載為95年1 月2 日）
    凌晨4 時許，有再進入行竊一次等語（見警卷第8 頁），是
    被告辯稱：95年1 月3 日凌晨4 時許那次沒有去云云，亦係
    事後卸責之詞，不足採信。
  (四)此外，復有扣案被告所有且供犯罪用之老虎鉗1 支可證，本
    件事證明確，被告犯行應可認定。
三、論罪科刑：
  (一)按刑法第321 條第1 項第3 款所稱「攜帶兇器」，係指行為
    人攜帶兇器有行兇之可能，客觀上具有危險性，至其主觀上
    有無持以行兇或反抗之意思，尚非所問；且上開所謂之「攜
    帶兇器」，只須行竊時攜帶具有危險性之物為已足，並不以
    將該兇器自他地攜往行竊地為必要，亦即不論其係於未行竊
    前即攜帶持有或在竊盜現場臨時拾取持用，亦不問該兇器為
    何人所有均屬之。又刑法第321 條第1 項第2 款所指「其他
    安全設備」，係指門扇牆垣以外與門扇牆垣同其性質，依社
    會通常觀念足認為防盜之設備者而言，如門鎖、窗戶、房間
    門或通往陽臺之門亦屬之，至於抽屜加鎖、油香錢箱之鎖頭
    等則非安全設備。
  (二)比較新舊法：按「行為後法律有變更者，適用行為時之法律
    。但行為後之法律有利於行為人者，適用最有利於行為人之
    法律。」刑法第2 條第1 項定有明文。
    法律變更的意義：
      (1)刑法第2 條第1 項規定所稱之「法律」，係指刑罰法律
        ，即刑罰所依存的整體法律狀態，故此之法律，應指足
        以影響行為的可罰性與法律效果的法令而言，特別如刑
        罰權形成規範、成罪規範及科刑規範。
      (2)再者，所稱之「變更」，係從法律變更之形式觀察，無
        論出自部分條文之新增、修正或刪除，抑或整部法律全
        文之新訂或廢止，要須對行為人之犯行，其應適用之成
        罪或刑罰條件之實質內容，發生有利或更不利行為人之
        變更為必要，倘非全文之新訂或廢止，而僅部分條文之
        條款次加以調整，或僅文字上之修改而不影響犯罪構成
        要件之內涵者，應均可認其尚不屬於刑罰法律之變更，
        只須於理由中敘明其旨為已足。亦即除法律形式有變更
        者外，尚須法律實質有變更，方屬於刑第2 條第1 項規
        定之「變更」（最高法院95年5 月23日刑事庭第8 次會
        議決議就刑之酌科及酌減，認為：「新法第57條、第59
        條之規定，為法院就刑之裁量及酌減審認標準見解之明
        文化，非屬法律之變更。」等語，可供參酌）。
    連續犯：被告行為後，刑法第56條於94年2 月2 日修正公
      布，並於95年7 月1 日施行，修正後刑法第56條刪除連續
      犯之規定，屬科刑規範事項之變更。又依最高法院95年5
      月23日95年第8 次刑事庭會議決議認：「連續數行為而犯
      同一之罪名，均在新法施行前者，新法施行後，應依新法
      第2 條第1 項之規定，適用最有利於行為人之法律。部分
      之數行為，發生在新法施行前者，新法施行後，該部分適
      用最有利於行為人之法律。若其中部分之一行為或數行為
      ，發生在新法施行後者，該部分不能論以連續犯」等語，
      經查本件被告所犯數次行為，均在上開刑法第56條修正施
      行前，故以修正前第56條有連續犯之規定對被告較為有利
      。
    沒收：94年2 月2 日公布並於95年7 月1 日施行之修正刑
      法第38條第1 項第3 款有關得沒收之物，增列「因犯罪所
      生之物」，並將第2 、3 項有關得沒收之物的所有權歸屬
      ，由屬於「犯人者為限」改為「屬於犯罪行為人者為限」
      ，有科刑規範變更之情事，惟依最高法院95年5 月23日刑
      事庭第8 次會議決議認為：從刑附屬於主刑，除法律有特
      別規定者外，依主刑所適用之法律等語，故有關沒收應隨
      同主刑適用同一之準據法，附此敘明。
    綜合比較：按刑法第2 條第1 項有關新舊法之比較，在比
      較時應就罪刑有關之共犯、未遂犯、想像競合犯、牽連犯
      、連續犯、結合犯，以及累犯加重、自首減輕暨其他法定
      加減原因（如身分加減）與加減例等一切情形，綜其全部
      罪刑之結果而為比較（參照最高法院95年5 月23日95年第
      8 次刑事庭會議決議一之4） ，並就比較的結果，為整體
      之適用，不能割裂而分別適用新舊法有利之條文（參酌最
      高法院27年上字第2615號判例、95年度台上字第3735號判
      決）。職是，本院綜合上開全部罪刑之結果而為比較，依
      刑法第2 條第1 項前段之規定，認以整體適用修正前刑法
      上開各該規定，對被告為有利。
  (三)核被告所為係犯刑法第321 條第1 項第3 款之攜帶兇器竊盜
    罪、第320 條第1 項之普通竊盜罪。被告先後2 次犯行，時
    間緊接，所犯係構成要件相同之罪名，顯然基於概括犯意而
    反覆為之，是依上開說明，應依修正前刑法第56條連續犯之
    規定，論以刑法第321 條第1 項第3 款之攜帶兇器竊盜罪處
    斷。本件上開興南祠香油箱蓋的鎖並非安全設備，已如上所
    述，是檢察官認係犯刑法第321 條1 項第2 款之加重竊盜罪
    ，即有誤會；又95年1 月3 日凌晨4 時許之竊案，並無證據
    可證明被告有攜帶兇器而為之，故檢察官認為此部分犯刑法
    第321 條第1 項第3 款之加重竊盜罪，亦有誤會，附此敘明
    。本院審酌被告正值壯年，竟不思以勞力從事正當行業，冀
    圖僥倖，竊取他人之物，不勞而獲，於短短10日不到的時間
    ，即犯下2 件竊案，自應受相當之刑事非難，惟念其犯後坦
    承一部分犯行等一切情狀，量處如主文所示之刑，以示懲戒
    。扣案老虎鉗1 支及未扣案之油壓剪1 支，為被告所有且係
    供犯罪所用，業據被告陳述明確，爰依修正前刑法第38條第
    1 項第2 款之規定宣告沒收。
四、據上論斷，應依刑事訴訟法第299 條第1 項前段，修正前刑
    法刑法第56條、第321 條第1 項第3 款、修正前刑法第38條
    第1 項第2 款，判決如主文。
中    華    民    國    95    年    8     月    11    日
                  刑事第一庭  審判長法  官  潘正屏
                                    法  官  黃聖涵
                                    法  官  曾吉雄
以上正本證明與原本無異。
如不服本判決應於收受本判決送達後十日內向本院提出上訴書狀，
其未敘述上訴理由者，並得於提起上訴後十日內向本院補提理由
書狀（均須按他造當事人之人數附繕本）「切勿逕送上級法院」
                                    書記官  潘美碧
中    華    民    國    95    年    8     月    11    日
本件論罪刑法條：
刑法第321條第1項第3款：
犯竊盜罪而有左列情形之一者，處 6 月以上、 5 年以下有期徒
刑：
三、攜帶兇器而犯之者。


司法院資訊處製作；財團法人民間司法改革基金會備份。
